【裁判字號】    95,家訴,59
【裁判日期】    950425
【裁判案由】    確認認領無效
【裁判全文】
臺灣臺中地方法院民事判決  95年度家訴字第59號
原      告    丙○○
訴訟代理人    謝英吉  律師
複  代理人    詹漢山  律師
被      告    乙○○
上列當事人間確認認領無效事件，本院於民國九十五年四月十一
日言詞辯論終結，判決如下：
    主      文
確認被告於民國七十七年四月九日對原告所為之認領行為無效。
訴訟費用由被告負擔。
    事實及理由
一、按確認法律關係成立或不成立之訴，非原告有即受確認判決
    之法律上之利益者，不得提起之。此觀民事訴訟法第二百四
    十七條前段規定自明。而所謂即受確認判決之法律上之利益
    ，係指因法律關係之存否不明確，致原告在私法上之地位有
    受侵害之危險，而此項危險，得以對於被告之確認判決除去
    之者而言（最高法院四十二年臺上字第一○三一號判例參照
    ）。本件原告起訴主張，被告並非其生父，縱被告已認領原
    告，然兩造間之父女關係存在與否既不明確，有以確認判決
    除去之必要，原告自提起本件認領無效之訴，先予敘明。
二、原告主張：原告之生母丁○○於民國七十一年與訴外人甲○
    ○同居，並產下原告，嗣原告屆入學年齡，丁○○為免原告
    之生父欄填載不詳，遂與被告協議，由被告認領原告，並於
    七十七年四月九日向戶政機關辦理認領登記，然原告與被告
    實無真實血統關係，被告雖曾認領原告，其認領亦屬無效，
    為否認兩造間與事實不符之血緣關係，爰依法提起本訴等語
    。並聲明：如主文所示。
三、被告則以：為解決原告就學問題而認領原告，對於原告之主
    張並無意見等語。並聲明同意原告之請求。
四、原告主張之事實，業據提出戶籍謄本三份及中國醫藥大學附
    設醫院診斷證明書暨親子鑑定結果各乙份（均正本）為證。
    觀之前開原告與訴外人甲○○之親子血緣關係鑑定結果認為
    ：「親子關係指數（CPI）為0000000.885，親子關係概率（
    PP）為99.999977%，結論：根據 DNA標記之分析結果，無法
    排除甲○○與丙○○的親子關係」；另診斷證明書則記載：
    「經 DNA比對，甲○○（假定父親）與丙○○（小孩）之間
    ，彼此血緣標誌吻合，應具親子關係」。由此足證，原告應
    係其生母丁○○自訴外人甲○○受胎所生，而非自被告乙○
    ○受胎所生，則依上開證據所示，原告主張兩造間不具血緣
    關係一節，應認為真實。
五、按因認領而發生婚生子女之效力，須被認領人與認領人間具
    有真實之血緣關係，否則其認領為無效，此時利害關係人均
    得提起認領無效之訴（最高法院八十六年台上字第一九○八
    號判例參照）。又父女身分關係之存在，係持續而非成過去
    。非婚生子女經生父認領後復為認領人否認者，得就父女身
    分關係提起確認之訴。又生父認領非婚生子女後，不得撤銷
    其認領，固為民法第一千零七十條所明定。惟子女之認領，
    以有真實血統關係為前提，倘認領人與被認領人間有事實上
    父女關係存在，即有血統連絡時，雖不許認領人以其認領係
    被詐欺或脅迫而為之為理由予以撤銷，惟如無真實父女關係
    時，則不因認領而成為父女，縱認領行為無瑕疵，該認領仍
    為無效（最高法院七十二年度台上字第三四九號判決、臺灣
    高等法院九十三年度家上字第一二七號判決參照）。再者，
    亦有學者認為：「認領人之認領有無效之原因時，該認領行
    為即自始、當然、確定無效，惟因認領當時已為認領之戶籍
    登記在我國戶籍登記乃身分關係唯一公示證明方式，一旦為
    認領之登記後，非得法院之確定判決，任何人不能任意除去
    。因此，對於無意思能力人之認領、反於真實之認領或對於
    已受婚生推定之子女為認領等，均為認領無效之原因，利害
    關係人得依民事訴訟法第五百八十九條提起認領無效之訴，
    訂正戶籍上之不實認領登記。」（鄧學仁、嚴祖照、高一書
    合著『ＤＮＡ鑑定──親子關係爭端之解決』，元照出版有
    限公司，民國九十年一月初版，第十三、十四頁）。本件被
    告雖於七十七年四月九日認領原告，惟其等間並不具真實之
    血緣關係，已如前述，揆諸上開說明，該認領行為顯為無效
    ，原告係非婚生子女，參照上開最高法院判例、判決意旨所
    示，及參考學者之論述，原告提起本件認領行為無效之訴，
    自屬合法，應予准許。
六、訴訟費用負擔之依據：民事訴訟第七十八條。
中    華    民    國    95    年    4     月    25    日
                  家事法庭    法  官  林洲富
以上正本係照原本作成
如對本判決上訴須於判決送達後二十日內向本院提出上訴狀。
中    華    民    國    95    年    4     月    25    日
                              書記官


司法院資訊處製作；財團法人民間司法改革基金會備份。
